【裁判字號】    99,訴緝,141
【裁判日期】    990730
【裁判案由】    毒品危害防制條例等
【裁判全文】
臺灣板橋地方法院刑事判決             99年度訴緝字第141號
公  訴  人  臺灣板橋地方法院檢察署檢察官
被      告  甲○○
指定辯護人  高素真律師
上列被告因毒品危害防制條例等案件，經檢察官提起公訴（95年
度偵字第27388 號），本院判決如下：
    主  文
甲○○無罪。
    理  由
一、起訴意旨略以；被告甲○○意圖營利，曾於民國95年5 月間
    某日，以1 公克新臺幣（下同）4,500 元之代價，販賣第二
    級毒品安非他命予乙○○1 次，因認被告甲○○所為係違反
    毒品危害防制條例第4 條第2 項之販賣第二級毒品罪嫌。
二、按犯罪事實應依證據認定之，無證據不得認定犯罪事實；被
    告之自白，不得作為有罪判決之唯一證據，仍應調查其他必
    要之證據，以察其是否與事實相符；不能證明被告犯罪者，
    應諭知無罪之判決，刑事訴訟法第154 條第2 項、第156 條
    第2 項、第301 條第1 項分別定有明文。又按事實之認定，
    應憑證據，如未能發現相當證據，或證據不足以證明，自不
    能以推測或擬制之方法，以為裁判基礎；且認定犯罪事實所
    憑之證據，雖不以直接證據為限，間接證據亦包括在內；然
    而無論直接或間接證據，其為訴訟上之證明，須於通常一般
    之人均不致有所懷疑，而得確信其為真實之程度者，始得據
    為有罪之認定，倘其證明尚未達到此一程度，而有合理之懷
    疑存在時，即無從為有罪之認定，最高法院分別著有40年台
    上字第86號、76年台上字第4986號判例意旨可稽。再按施用
    毒品者，其所稱向某人購買（或受讓）之供述，須補強證據
    以擔保其供述之真實性。良以施用毒品者其供述之憑信性本
    不及於一般人，況施用毒品者其供出來源，因而破獲者，法
    律復規定得減輕其刑，其有為偵查機關誘導、或為邀輕典而
    為不實之陳述之可能，其供述之真實性自有合理之懷疑。是
    最高法院一貫之見解，認施用毒品者關於其向某人購買（或
    受讓）毒品之供述，必須補強證據佐證，以擔保其供述之真
    實性，俾貫澈刑事訴訟無罪推定及嚴格證明之基本原則。所
    謂補強證據，指其他有關證明施用毒品者之關於毒品交易之
    供述真實性之相關證據而言，必須與施用毒品者關於毒品交
    易之供述，具有相當程度之關連性，而足使一般人對施用毒
    品者關於毒品交易之供述，並無合理之懷疑存在，而得確信
    其為真實，始足當之（最高法院93年度臺上字第6750號、94
    年度臺上字第2033號等判決意旨參照）。
三、經查，本件公訴意旨認被告涉犯販賣第二級毒品罪嫌，無非
    係以證人乙○○於警詢、偵查證述為其論據。惟證人乙○○
    固於警詢證述：「我祇有向甲○○（綽號黑仔）購買過1 次
    毒品（安非他命），大約在半年前，詳細時間不記得，我記
    得是在晚上，我向甲○○（綽號黑仔）購買1 公克的安非他
    命，共花了新臺幣4 仟5 佰元。當時是甲○○（綽號黑仔）
    自己拿過來臺北縣中和市○○○路77號（鴻泰汽車租賃公司
    ）我們店裡給我的。」、及偵查中證稱：「（問：你有向甲
    ○○買過安非他命？）很久，距今半年前，我買過一次。（
    你購買之地點數量金額？）1 克4,500 元。甲○○將安非他
    命拿到我們店裡給我。」等語（臺灣板橋地方法院檢察署95
    年偵字第27388 號卷第35、103 頁），但被告對於上情業已
    堅詞否認，且觀乙○○上開證述內容，並未清楚指出被告販
    賣安非他命之明確時間及具體交易經過，另衡以證人乙○○
    在警詢、偵訊同時指述其係向案外人彭嘉吉與被告購買安非
    他命等語，然其稱向彭嘉吉買受之價格係每公克3,000 元，
    此與其指訴向被告購買毒品之價格每公克4,500 元，相差近
    五成，尚有違常理；再參酌證人乙○○於同案被告彭嘉吉被
    訴販賣毒品予乙○○之案件，曾到院證述：在警訊作筆錄時
    ，不是我自由意思所作；我在警詢之供述不實在等語（本院
    95年訴字第3936號卷宗(三)第59、60頁），經臺灣高等法院審
    理判斷後，亦認證人乙○○於警詢、偵訊及審理之前後證述
    不一，又無其他證據補強，而以96年上訴字第5350號判決彭
    嘉吉無罪確定乙情，有判決書1 份可參（附在本院卷第25頁
    ），顯見證人乙○○所為之警詢、偵訊證述非全無瑕疵可指
    ，然證人乙○○現因販賣毒品案件經法院通緝行蹤不明，經
    本院傳喚後未能到庭，致使本院無法透過交互詰問程序擔保
    其前揭證詞之憑信度。再者，施用毒品者其供出來源，因而
    破獲者，法律復規定得減輕其刑，其有為偵查機關誘導、或
    為邀輕典而為不實之陳述之可能，而員警於警詢時確實曾以
    「你如供出毒品來源，因而破獲者，依法可獲減刑？」之語
    告知證人乙○○，乙○○因此隨即指證有向彭嘉吉、甲○○
    購買毒品之事，此有警詢筆錄可稽（詳前揭偵查卷第33-34
    頁），是證人乙○○供述之真實性自有合理之懷疑，依最高
    法院前揭見解，乙○○為施用毒品者關於其向被告購買毒品
    之供述，必須補強證據佐證，以擔保其供述之真實性，俾貫
    澈刑事訴訟無罪推定及嚴格證明之基本原則，尚不能專憑證
    人乙○○前揭證言，即遽認被告有販賣甲基安非他命予證人
    之犯行。惟本件除證人乙○○之證述外，並未見員警曾於前
    開期間內當場查獲被告販賣之毒品、帳冊或工具，或曾進行
    監聽或作其他之蒐證，參酌前列最高法院93年度臺上字第67
    50號、94年度臺上字第2033號等判決意旨，要不符合刑事訴
    訟無罪推定及嚴格證明之基本原則，自無法僅憑證人乙○○
    在警詢之單一指述即遽認被告有販賣毒品之犯行甚明。
四、綜上所述，證人乙○○於警、偵訊供述向被告購買毒品之內
    容，尚難遽信，其間既尚有合理之懷疑存在，又別無其他證
    據可以補強其之證述，即無法使本院形成有罪之確信，依罪
    疑惟輕原則，應為有利於被告之認定。此外復查無其他積極
    證據，足以證明被告有公訴人所指販賣第二級毒品予乙○○
    之犯行，揆諸首揭說明，自應為被告無罪之諭知，以昭審慎
    。
據上論斷，應依刑事訴訟法第301 條第1 項，判決如主文。
本案經檢察官林常智到庭執行職務。
中    華    民    國    99    年    7     月    30    日
                  刑事第二十庭  審判長法  官  邱景芬
                                      法  官  廖怡貞
                                      法  官  吳佳穎
以上正本證明與原本無異。
如不服本判決應於收受判決後10日內向本院提出上訴書狀，並
應敘述具體理由。其未敘述上訴理由者，應於上訴期間屆滿後
20日內向本院補提理由書（均須按他造當事人之人數附繕本）
「切勿逕送上級法院」。
                                      書記官  周百川
中    華    民    國    99    年    7     月    30    日

司法院資訊處製作；財團法人民間司法改革基金會備份。
